臺灣新竹地方法院民事判決  
111年度訴字第347號
原      告  恆顥科技股份有限公司

法定代理人  翁宗斌  
訴訟代理人  黃雍晶律師
被      告  安技威股份有限公司

特別代理人  吳彥德律師
上列當事人間請求返還訂金事件，本院於民國111年10月12日言
詞辯論終結，判決如下：
    主      文
被告應給付原告新臺幣貳佰貳拾貳萬陸仟元，及自民國一○九年
十一月十三日起至清償日止，按年息百分之五計算之利息。
訴訟費用由被告負擔。
    事實及理由
壹、程序方面
　　按當事人得以合意定第一審管轄法院。民事訴訟法第24條第
    1項前段定有明文。查依兩造於民國109年10月23日簽訂之機
    械設備買賣合約書（下稱系爭合約）第18約定：「因本合約
    所生之任何爭議，雙方同意以中華民國法律為準據法，並以
    台灣新竹地方法院為第一審管轄法院。」（見本院卷第26頁
    ），是依本條約款，本院自有管轄權，合先敘明。
貳、實體方面
一、原告主張：
　㈠原告於109年10月23日與被告簽訂系爭合約購買由第三人永美
    科技材料股份有限公司依原告需求、客製化生產之OFM自動
    貼合機（下稱系爭設備），總價款為新臺幣（下同）530萬
    元，並約定於110年2月25日進行交貨，原告則於109年11月1
    3日依約支付訂金222萬6000元給被告。詎被告生產進度嚴重
    延遲，於110年8月31日始將系爭設備運至原告工廠進行安裝
    ，且系爭設備安裝於原告生產線後，因有瑕疵無法正常運作
    ，被告亦無法有效改善，致無法完成驗收程序。原告曾於11
    0年10月14日以電子郵件通知被告辦理退機事宜，惟考量雙
    方情誼仍於110年10月15日舉行之會議中給予被告最後機會
    ，被告亦承諾將於110年11月5日前針對系爭設備瑕疵部分完
    成全部改善，然屆時被告未依約履行承諾，且避不見面。原
    告復於110年11月8日以新豐山崎郵局000221號存證信通知被
    告解除系爭合約，並請被告於函到（被告於110年11月9日收
    受）25日工作天內返還原告已支付之訂金；再於110年12月2
    3日以新豐山崎郵局000238號存證信函通知被告，促其於函
    到後1個月內返還原告已支付之訂金，並移除系爭設備以回
    復原狀，惟被告仍置之不理。
　㈡為此，爰依系爭合約第8、17條，民法第359條、第259條第2
    項規定提起本件訴訟，並聲明：被告應給付原告222萬6000
    元，及自109年11月13日起至清償日止，按年息5%計算之利
    息。
二、被告則以：　　
　㈠被告原法定代理人劉美貞曾自認系爭設備未達約定之品質、
    原告曾交付被告訂金222萬6000元及被告曾於110年11月9日
    、110年12月24日分別收受原告於110年11月8日寄送之新豐
    山崎000221號存證信函、110年12月23日寄送之新豐山崎000
    238號存證信函部分，均沒有意見。惟原告提呈之原證11光
    碟，其內檔案名稱「原證11號_系爭設備啟動測試影片」、
    「原證27號_系爭設備機械手臂撕模測試影片」等影片，未
    載測試日期，也未載是否為系爭設備，故難認該影片可證為
    系爭設備之影片，原告之訴為無理由。
　㈡答辯聲明：
　1.原告之訴及其假執行之聲請均駁回。
　2.如受不利判決，被告願供擔保請准宣告免為假執行。
三、本院之判斷：
　  原告主張被告交付之系爭設備存有瑕疵無法正常運作，經通
    知未能於約定期限內完成改善，原告業於110年11月8日以新
    豐山崎郵局000221號存證信通知被告解除系爭合約及請求返
    還訂金等情，被告則以前詞置辯，是本院應審酌原告主張合
    法解除系爭合約，並請求被告返還訂金及利息，有無理由？
　㈠按當事人主張有利於己之事實者，就其事實有舉證之責任。
    民事訴訟法第277條本文定有明文。又原告對於自己主張之
    事實已盡證明之責後，被告對其主張，如抗辯其不實並提出
    反對之主張者，則被告對其反對之主張，亦應負證明之責，
    此為舉證責任分擔之原則。另原告於起訴原因已有相當之證
    明，而被告於抗辯事實並無確實證明方法，僅以空言爭執者
    ，當然認定其抗辯事實之非真正，而應為被告不利益之裁判
    。
　㈡原告主張兩造簽立系爭合約，原告依約給付訂金222萬6000元
    ，然被告提供之系爭設備存有瑕疵無法正常運作，且經通知
    ，被告亦未能於約定期限內進行改善，經原告寄發存證信函
    表示解除系爭合約並請求返還已付訂金等情，業據提出核與
    其所述相符之系爭合約、系爭設備規格書（黑白及彩色）各
    1份、授權聲明書、統一發票、傳真交易指示單、交易明細
    各1份、LINE對話紀錄2份、系爭設備不符約定照片3張、兩
    造於110年10月15日會議紀錄1份、被告公司原法定代理人劉
    美貞於110年11月5日向原告公司員工表示未能於約定期限完
    成修繕之電子郵件1份、新豐山崎郵局存證信函2份等件為證
    （見本院卷第23至47、53、55至105、109、117、122、127
    至139頁），且為被告所不爭執，應堪採信。
　㈢被告固辯稱原告提出之原證11光碟內容無法證明為系爭設備
    之影片等語。惟查，被告原法定代理人劉美貞於110年11月1
    5日傳送予原告公司員工之電子郵件已明確表示：「表訂的
    時間是已經到了……，也希望你們念在我台灣夥伴們願意大幅
    度改機的誠意，再給予一點時間，讓我們在一週內把自動完
    成並快速上下游交握完成……」等語（見本院卷第122頁），
    足見被告提供之系爭設備確實存有瑕疵，且未能於約定之期
    限內進行改善，堪以認定。是縱認原證11光碟內容無法證明
    為系爭設備之影片，亦不影響系爭設備存有瑕疵，且被告未
    能於限期內改善等情。被告此部分辯詞，自非可採。
　㈣按物之出賣人對於買受人，應擔保其物依第373條之規定危險
    移轉於買受人時無滅失或減少其價值之瑕疵，亦無滅失或減
    少其通常效用或契約預定效用之瑕疵；買賣因物有瑕疵，而
    出賣人依前5條之規定，應負擔保之責者，買受人得解除其
    契約。民法第354條第1項前段、第359條本文分別定有明文
    。又系爭合約第7條第1項約定：乙方（即被告）保證貨品之
    品質、功能與第1條所規定之貨品規格、品質、樣式應與本
    合同及其附件所載相符，並無減少或滅失其通常或保證之效
    用。第8條約定：貨品之全部或一部不符合本合約第1條所定
    之規格及品名及其他相關規定時或有瑕疵時，甲方（即原告
    ，下同）得拒絕驗收，請求退貨、換新、修復或逕行解除合
    約，且不影響甲方得主張法律上之權利及請求其他損害賠償
    之請求權（見本院卷第24頁）。準此，原告提供之系爭設備
    存有瑕疵，且經原告通知，被告未能遵期改善等節，業如前
    述，是原告依前開規定及系爭合約書之約定，於110年11月8
    日以新豐山崎存證號碼000221號存證信函為解除契約之意思
    表示，洵屬有據，而被告不否認已於110年11月9日收受之，
    復有郵件收件回執附卷可稽（見本院卷第130頁），足認系
    爭合約業經原告合法解除。
　㈤按契約解除時，當事人雙方回復原狀之義務，受領之給付為
    金錢者，應附加自受領時起之利息償還之。民法第259條第2
    款定有明文。查系爭合約既經原告合法解除，業如前述，則
    其請求被告返還已受領之訂金222萬6000元及自受領日（即1
    09年11月13日）起，有應付憑單列印單、統一發票、傳真交
    易指示單各1份為憑（見本院卷第55頁至第57頁）至清償日
    止，按年息5%計算之利息，核屬有據，應予准許。
四、綜上所述，原告依系爭合約書第8、17條，民法第359條、第
    259條第2項之規定，請求被告給付222萬6000元及109年11月
    13日起至清償日止，按年息5%計算之利息，為有理由，應予
    准許。
五、原告未聲明願供擔保請為假執行之宣告，被告答辯聲明願供
    擔保免為假執行，即無必要。
六、本件事證已臻明確，兩造其餘之攻擊防禦方法及所提之證據
    ，經本院斟酌後，認為均不足影響本判決之結果，自無逐一
    詳予論駁之必要。　　
七、訴訟費用負擔之依據：民事訴訟法第78條。
中　　華　　民　　國　　111 　年　　10　　月　　28　　日
                  民事第一庭  審判長法  官  李珮瑜
                                    法  官  張百見
                                    法  官  王凱平
以上正本係照原本作成。
如對本判決上訴，須於判決送達後20日內向本院提出上訴狀；如
委任律師提起上訴者，應一併繳納上訴審裁判費。
中　　華　　民　　國　　111 　年　　10　　月　  28 　日
                                   書記官  王恬如